臺灣新竹地方法院行政訴訟判決
110年度交字第26號
原      告  王杏如  住新竹市○○區○○路0段000巷000弄0                       號0樓
                     居新竹市○區○○里○○路0段0巷0弄     00○0號 

被      告  臺中市交通事件裁決處
                    設臺中市○○區○○○路00號
代  表  人  黃士哲  住同上
訴訟代理人  黃曉妍律師  
複代理人    魏光玄律師  
上列當事人間交通裁決事件，原告不服被告民國109年12月28日
中市裁字第68-E39M74858、68-E39M74857號裁決，提起行政訴訟
，本院判決如下：
    主  文
原告之訴駁回。
訴訟費用新臺幣參佰元由原告負擔。
    事實及理由
一、程序事項：
    本件因屬不服被告所為道路交通管理處罰條例(下稱道交條
　  例)第8條之裁決而提起撤銷訴訟，依行政訴訟法第237條之7
　  規定，不經言詞辯論，逕行裁判，合先敘明。
二、事實概要：
    原告駕駛所有0565-ZH號自用小客車，分別於109年8月23日1
    7時25分及26分許，行駛於新竹市香山區牛埔南路往牛埔路
    、新竹市香山區牛埔路往牛埔北路時，分別因未依規定使用
    方向燈之行為（即附表所示編號1-2所示違規行為），經民
    眾於109年8月28日提出行車紀錄器影像檢舉，新竹市警察局
    第三分局經審視後於109年10月12日以「汽車駕駛人未依規
    定使用方向燈」舉發（違反道路交通管理處罰條例第42條）
    ，原告不服，向被告提出申訴後，被告於109年12月28日以
    中市裁字第68-E39M74857、68-E39M74858號裁決書（下稱原
    處分A、B，如附表編號1-2所示），各裁處原告罰鍰新台幣
    （下同）1200元。原告不服，提起本件行政訴訟。 
三、本件原告主張略以：舉發通知單所載違規時間、違規地點當
    天行車路線相反等語。為此聲明：原處分撤銷，訴訟費用由
    被告負擔。
四、被告則答辯以：
（一）本案經新竹市警察局第三分局110年3月24日竹市警三分五
      字第1100006456號函復說明略以：「經查王君所陳述之05
      65-ZH號車駕駛人，於109年8月23日17時25分，在本市○○○
      路○○○路○0○號：E39M74858)，牛埔南路右轉往牛埔路方向
      (民眾檢舉影像時間：2020/08/02317：25：35至17：25：
      46)及109年8月23日17時26分，在本市○○路○○○○路○0○號：
      E39M74857)，牛埔路左轉往牛埔北路方向(民眾檢舉影像
      時間：2020/08/2317：26：33至17：26：39)，未依規定
      使用方向燈，為民眾於109年8月23日向新竹市警察局檢舉
      ，違規事實明確，本分局依『道交條例』第42條製單舉發，
      並無違誤」等語。
（二）從上揭資料顯示，系爭車輛一開始行駛於新竹市香山區牛
      埔南路往西方向行駛，當時系爭車輛未顯示右側方向燈，
      即右轉牛埔路往北方向，遭舉發機關以E39M74858號舉發
      通知單舉發。第二次係系爭車輛繼續沿著牛埔路往北方向
      行駛至牛埔北口，竟未顯示左側方向燈，逕自左轉牛埔北
      路，另遭舉發機關以E39M74857號舉發通知單舉發。舉發
      通知單所載之違規時間地點與影片相符，並無不合。又系
      爭車輛轉彎未顯示方向燈，無法讓其他用路人瞭解其動向
      ，以及時採取適當之必要措施，違反前揭規定所定義務，
      顯有故意過失，自應受罰。另系爭車輛二次變換車道均未
      依規定使用方燈，雖於6分鐘6公里內，惟二次變換車道之
      時間、地點均不同，且經過路口，侵害之車道秩序亦不同
      ，其危害之程度亦較一次違規變換車道者為鉅，且系爭車
      輛係在變換車道完成後，行駛一段距離，再次變換車道，
      並無違規事實一直存在之行為，即無大法官解釋字第604
      號關於違規事實一直存在之行為連續舉發之疑義，自得分
      別處罰。　　　
（三）本件係民眾檢舉案件，逕行舉發車主即原告，原告未於到
      案期限檢具事證及應歸責人相關資料，向被告告知應歸責
      人，被告即依「道交條例」第85條第4項規定，推定原告
      有過失，並依「道交條例」第85條第1項後段「仍依本條
      例各該違反條款規定處罰」之規定，續於109年12月28日
      以中市裁字第68-E39M74858、68-E39M74857號裁決書，依
      「道交條例」第42條及「違反道路交通管理事件統一裁罰
      基準表」之規定，按期限內到案之基準，裁處原告第1階
      段罰鍰新臺幣1,200元及罰鍰新臺幣1,200元，並無違誤。
　　　並聲明：駁回原告之訴，訴訟費用由原告負擔。
五、本院之判斷：
(一)按「汽車駕駛人，不依規定使用燈光者，處新臺幣一千二百
    元以上三千六百元以下罰鍰」，道路交通管理處罰條例第42
    條定有明文。又按「行車遇有轉向、減速暫停、讓車、倒車
    、變換車道等情況時所用之燈光及駕駛人之手勢，應依下列
    規定：一、右轉彎時，應先顯示車輛前後之右邊方向燈光，
    或由駕駛人表示左臂向上，手掌向右微曲之手勢」，道路交
    通安全規則第91條第1項第1款亦有明文。次按，道路交通管
    理處罰條例，依其立法目的，即在為加強道路交通管理，維
    護交通秩序，確保交通安全。其中有關駕駛人行為應遵守之
    規定，本即都有其特別規範之安全理由，其中有關行進間之
    變換車道或轉彎，必須使用方向燈提醒其他駕駛人及行人，
    尤為駕駛人須具備之基本常識，俾利其他用路人了解車輛動
    向，以維自身及他人行車安全。換言之，上開使用方向燈等
    行為係駕駛人行駛中應盡之注意義務，駕駛人確有遵守之義
    務。又道路交通管理處罰條例第7條之1規範立法意旨，乃慮
    及警力有限及民眾取巧違規成性，為交通秩序混亂原因之一
    ，民眾如能利用適當管道檢舉交通違規，除可彌補警力之不
    足外，亦將產生極大之嚇阻效果，以達到維護道路交通安全
    之行政目的。準此，社會一般民眾如見有交通違規事件，皆
    可敘明違規事實或檢具相關違規證據資料，向公路主管或警
    察機關檢舉，經查證屬實者，應即舉發之。是以，民眾檢舉
    交通違規，若已提供科學儀器取得之證據資料且經公路主管
    或警察機關查證屬實，自應依法舉發及裁罰。
(二)查前開事實概要欄所述之事實，除後述爭點為原告所否認外
    ，餘為兩造所不爭執，且有新竹市警察局第三分局109年11
    月6日竹市警三分五字第1090023482號函、採證光碟、擷取
    照片、原處分書等在卷可稽，堪認為真實。本件爭點在於：
    原告是否有於附表編號1、2所示時地駕駛系爭車輛、而分別
    有道路交通管理處罰條例第42條所定「汽車駕駛人未依規定
    使用方向燈」之違規行為？
(三)經查，原告雖執前揭情詞而為主張，惟經本院依職權當庭勘
    驗採證光碟，勘驗結果：「一、E39M74858：檢舉民眾行車
    紀錄器畫面時間2020/08/23 17：25：35時至17：25：46時
    檢舉民眾車輛(下稱該車)行駛於新竹市香山區牛埔南路往西
    方向行駛，當時號牌0565-ZH號白色小客車(下稱系爭車輛)
    行駛於該車前方，行近牛埔路口，系爭車輛未顯示方向燈即
    右轉牛埔路往北方向。二、E39M74857：檢舉民眾行車紀錄
    器畫面時間2020/08/23 17：26：32時至17：26：39時系爭
    車輛沿著新竹市香山區牛埔路往北方向行駛，行近牛埔北路
    口，未顯示方向燈即左轉牛埔北路。」等情，有勘驗筆錄附
    卷足稽（見本院卷第127至128頁）。依上開勘驗內容以觀，
    原告於上揭時、地駕駛系爭車輛，一開始行駛於新竹市香山
    區牛埔南路往西方向行駛，當時系爭車輛未顯示右側方向燈
    ，即右轉牛埔路往北方向。第二次係系爭車輛繼續沿著牛埔
    路往北方向行駛至牛埔北口，竟未顯示左側方向燈，逕自左
    轉牛埔北路。舉發通知單所載之違規時間地點與影片相符，
    並無不合。依上開法條意旨，原告應在轉彎前使用方向燈，
    以提醒後方駕駛及行人，便利其他用路人了解車輛動向，確
    保交通安全；然其捨此不為，違規行為之事證即屬明確，被
    告所為如附表編號1、2所示之A、B二次處分核無違誤，原告
    前開所辯，並不足採。
(四)此外，參諸道交條例第85條之1 第2 項第1 款規定：「第7 
    條之2 之逕行舉發案件有下列情形之一者，得連續舉發：一
    、逕行舉發汽車行車速度超過規定之最高速限或低於規定之
    最低速度或有第33條第1 項、第2 項之情形，其違規地點相
    距6 公里以上、違規時間相隔6 分鐘以上或行駛經過一個路
    口以上。但其違規地點在隧道內者，不在此限。」，查本件
    二次原處分均係在一般道路所為之違規，被告並依道交條例
    第42條規定予以裁處，而道交條例第85條之1第2項第1款規
    定，僅限於違反同條例第33條第1、2項時方得援引適用，本
    件雖經民眾檢舉，惟並不屬該條文所欲禁止連續舉發之違規
    事項，自無從適用。又被告以附表編號1、2所示原處分所為
    之裁罰內容，乃合於違反道路交通管理事件統一裁罰基準及
    處理細則所訂之違反道路交通管理事件統一裁罰基準表之裁
    罰基準，是被告所為本件二次處分之裁罰，核無違反比例原
    則，原處分均係屬合法。 
六、綜上所述，原告駕駛系爭車輛於附表編號1、2所示時、地，
    分別有「未依規定使用方向燈」，被告依違反道交條例第42
    條、違反道路交通管理事件統一裁罰基準及處理細則所訂違
    反道路交通管理事件統一裁罰基準表之規定，分別處罰鍰1,
    200元，核無違誤。原告訴請撤銷原處分，為無理由，應予
    駁回。
七、本件事證已臻明確，兩造其餘攻擊、防禦方法及所提證據，
    經核均與判決結果不生影響，爰不一一論列，併此敘明。 
    　　 
八、本件訴訟費用額確定為第一審裁判費300 元，爰依行政訴訟
    法第98條第1 項規定，由敗訴之原告負擔，爰確定第一審訴
    訟費用額如主文第二項所示。
中　　華　　民　　國　　110 　年　　11　　月　　8 　　日
                  行政訴訟庭　法　官　李毓華 
以上正本係照原本作成。
如不服本判決，應於判決送達後20日內，向本院提出上訴狀並表
明上訴理由（原判決所違背之法令及其具體內容或依訴訟資料可
認為原判決有違背法令之具體事實），其未載明上訴理由者，應
於提出上訴後20日內向本院補提理由書（上訴狀及上訴理由書均
須按他造人數附繕本，如未按期補提上訴理由書，則逕予駁回上
訴），並應繳納上訴裁判費新臺幣750元。
中　　華　　民　　國　　110 　年　　11　　月　　9 　　日
                              書記官  劉文倩
附表

編號 違規時間（民國） 違規地點 舉發單 裁決書（處分） 1 109年8月23日17時25分 新竹市香山區牛埔南路往牛埔路方向 新竹市警察局109年10月12日竹市警交字第E39M74857號舉發違反道路交通管理事件通知單（A舉發單） 109年12月28日中市裁字第68-E39M74857號違反道路交通管理事件裁決書（A處分） 2 109年8月23日18時8分 新竹市香山區牛埔路往牛埔北路方向 新竹市警察局109年10月12日竹市警交字第E39M74858號舉發違反道路交通管理事件通知單（B舉發單） 109年12月28日中市裁字第68-E39M74858號違反道路交通管理事件裁決書（B處分）